【裁判字號】    91,訴,1097
【裁判日期】    920122
【裁判案由】    大陸人民條例等
【裁判全文】
臺灣板橋地方法院刑事判決                        九十一年度訴字第一九七號
    公  訴  人  臺灣板橋地方法院檢察署檢察官
    被      告  乙○○  男  四.
                甲  ○
                己○○  男  三.
                庚○○  男  二.
                壬○○  男  七.
右列被告因偽造文書等案件，經檢察官提起公訴 (八十九年度偵字第三０四號)，本
院判決如左：
    主  文
乙○○共同連續行使明知為不實之事項，而使公務員登載於職務上所掌之公文書，足
以生損害於公眾，處有期徒刑肆月，如易科罰金，以參佰元折算壹日。
甲○、庚○○、己○○、壬○○共同連續行使明知為不實之事項，而使公務員登載於
職務上所掌之公文書，足以生損害於公眾，各處有期徒刑參月，如易科罰金，均以參
佰元折算壹日。
    事  實
一、緣乙○○於民國八十七年六月間前往大陸地區旅遊結識戊○○（另案審理），經
    戊○○向其表示介紹臺灣地區男子與大陸女子辦理假結婚，使大陸女子以配偶身
    份入台工作有利可圖，二人遂約定由戊○○在大陸招攬有意來臺工作之女子並收
    取高額報酬，乙○○則在臺灣找尋無婚姻關係之台籍男子，前往大陸與大陸女子
    辦理假結婚，並分別有辛○○（已歿，另為不受理之判決）及甲○居中介紹辦理
    假結婚事宜，茲分述如下：
(一)大陸女子丙○（另行審結）與台灣地區男子庚○○假結婚部分：
    甲○明知其友人庚○○並無與大陸女子結婚之真意，竟自乙○○處知悉介紹臺灣
    男子與大陸女子結婚有利可圖，乃媒介庚○○與乙○○認識，由乙○○向庚○○
    表示若願以大陸女子辦理結婚登記使大陸女子順利來台，可獲取新臺幣十萬元及
    免費招待遊覽大陸地區，庚○○乃同意前往大陸地區辦理假結婚事宜。嗣渠三人
    即基於共同使公務員登載不實復行使之概括犯意聯絡，於八十八年四月十日，由
    乙○○帶同庚○○前往大陸地區，與戊○○所媒介之擬入境台灣之大陸女子丙○
    共同至福建省福州市公證處辦理公證結婚，同年八十八年五月七日取得福州市民
    政局發給之結婚證明書後，交由庚○○攜回台灣，由庚○○於同年五月二十四日
    持福建省福清市公證處所核發之公證書及財團法人海峽交流基金會證明書前去臺
    北縣土城市戶政事務所，以其已與丙○結婚為由，使該戶政事務所不知情之公務
    員，將該二人結婚之不實事項，登載於其職務所掌之公文書即戶籍謄本上，足以
    生損害於戶政資料管理之正確性，其後並由庚○○委託乙○○持該不實事項之戶
    籍謄本一份，於同年五月二十五日向內政部警政署入出境管理局，以庚○○已與
    丙○結婚為由，持該戶籍謄本向該局行使以申請辦理丙○入境來台探親事宜，使
    該局承辦人員，將該不實事項登載於其職務所掌之公文書即大陸地區人民進入臺
    灣地區旅行證申請書，足以生損害於出入境資料管理之正確性，內政部警政署入
    出境管理局並進而核發記載該不實事項之旅行證，丙○旋於八十八年六月二十九
    日持該旅行證向中正機場境管人員行使而順利入境臺灣。
(二)大陸女子丁○○（另行審結）與台灣地區男子己○○假結婚部分：
    甲○明知其友人己○○並無與大陸女子結婚之真意，亦以相同方式介紹，使己○○同意前往大陸地區辦理假結婚事宜。嗣渠三人即基於共同使公務員登載不實復
    行使之概括犯意聯絡，於八十八年四月十日，由乙○○帶同己○○前往大陸地區
    ，與戊○○所媒介之擬入境台灣之大陸女子丁○○共同至福建省福州市公證處辦
    理公證結婚，同年八十八年六月九日取得福州市民政局發給之結婚證明書後，交
    由己○○攜回台灣，其後己○○並委託與渠等有共同犯意聯絡之辛○○於同年七
    月八日持福建省福清市公證處所核發之公證書及財團法人海峽交流基金會證明書
    前去臺北縣土城市戶政事務所，以己○○已與丁○○結婚為由，使該戶政事務所
    不知情之公務員，將該二人結婚之不實事項，登載於其職務所掌之公文書即戶籍
    謄本上，足以生損害於戶政資料管理之正確性，其後並由辛○○持該不實事項之
    戶籍謄本一份，於同年七月八日向內政部警政署入出境管理局，以己○○已與丁○○結婚為由，持該戶籍謄本向該局行使以申請辦理丁○○入境來台探親事宜，
    使該局承辦人員，將該不實事項登載於其職務所掌之公文書即大陸地區人民進入
    臺灣地區旅行證申請書，足以生損害於出入境資料管理之正確性，內政部警政署
    入出境管理局並進而核發記載該不實事項之旅行證，丁○○旋於八十八年八月十
    二日持該旅行證向中正機場境管人員行使而順利入境臺灣。
(三)大陸女子林恩芳（另為不起訴處分）與台灣地區男子壬○○假結婚部分：
    林恩芳係大陸地區人民，於八十八年間為求入境台灣地區打工，以人民幣五萬二
    千元之代價，經由乙○○之媒介，擬以假結婚之方式申請來台灣地區，嗣經乙○○以新台幣十萬元及免費招待遊覽大陸地區之代價，招攬台灣地區男子壬○○前
    往大陸地區，乙○○、壬○○與林恩芳即基於共同使公務員登載不實復行使之概
    括犯意聯絡，於八十八年七月二十日，由乙○○帶同壬○○前往大陸福建省福州
    市公證處與林恩芳辦理公證結婚，同年八十八年八月十一日取得福州市民政局發
    給之結婚證明書後，交由乙○○與壬○○攜回台灣，壬○○於同年八月十七日日
    持福建省福清市公證處所核發之公證書及財團法人海峽交流基金會證明書前去臺
    北縣樹林市戶政事務所，以其已與林恩芳結婚為由，使該戶政事務所不知情之公
    務員，將該二人結婚之不實事項，登載於其職務所掌之公文書即戶籍謄本上，足
    以生損害於戶政資料管理之正確性，壬○○並隨即請領登載該不實事項之戶籍謄
    本一份，於同年八月十八日復向內政部警政署入出境管理局，以已與林恩芳結婚
    為由，持該戶籍謄本向該局行使以申請辦理林恩芳入境來台探親事宜，使該局承
    辦人員，將該不實事項登載於其職務所掌之公文書即大陸地區人民進入臺灣地區
    旅行證申請書，足以生損害於出入境資料管理之正確性，內政部警政署入出境管
    理局並進而核發記載該不實事項之旅行證，林恩芳旋於八十八年九月十五日持該
    旅行證向中正機場境管人員行使而入境臺灣，並即由乙○○接往位於台北縣樹林
    市○○街六十號壬○○住處暫居二日後，乙○○再將林恩芳接往其臺北縣永豐路
    一０六號住處居住，嗣於八十八年十二月二十一日十五時三十分許，經警據報持
    搜索票至乙○○前開住處搜索，並當場查獲大陸女子林恩芳。
二、案經臺北縣警察局新莊分局報告臺灣臺北地方法院檢察署檢察官偵查起訴。
    理  由
一、右揭被告乙○○、甲○媒介被告庚○○與大陸女子丙○、被告己○○與大陸女子
    丁○○、被告壬○○與大陸女子林恩芳分別於犯罪事實欄所載時間及地點於大陸
    地區辦理辦理公證結婚，並嗣後再由被告乙○○、庚○○、己○○、壬○○、辛○○返回臺灣自行前去各該戶政事務所辦理結婚戶政登記並請領戶籍謄本再向內
    政部警政署入出境管理局申辦大陸地區人民進入臺灣地區旅行證之事實，業據被
    告乙○○、甲○、庚○○、己○○、壬○○於本院審理中坦承不諱，互核相符，
    並有同案被告林恩芳於警訊、偵查中供述屬實，復有丙○、丁○○大陸地區人民
    進入台灣地區旅行證申請書、國人入出境查詢資料表、土城市戶政事務所九十一
    年一月三十日北縣土戶字第０九一００００九九一號函附庚○○、己○○全戶戶
    籍謄本、結婚登記申請書、財團法人海峽交流基金會證明書、福建省福州市公證
    處公證書（見偵查卷第二七九頁後）、林恩芳大陸地區人民進入台灣地區旅行證
    申請書、國人入出境查詢資料表、樹林市戶政事務所九十一年一月二十九日北縣
    樹戶字第０九一００００五八一號函附壬○○全戶戶籍謄本、結婚登記申請書、
    財團法人海峽交流基金會證明書、福建省福州市公證處公證書（見偵查卷第二七
    三頁後），從而本件事證明確，應依法論科。
二、核被告乙○○、甲○、庚○○、己○○、壬○○所為，均係犯刑法第二百十六條
    行使同法第二百十四條使公務員登載不實之文書罪。又被告乙○○、甲○、庚○○、己○○、壬○○、林恩芳、丙○、丁○○與共犯戊○○、辛○○，分別就渠
    等前揭行使使公務員登載不實之文書犯行有犯意之聯絡及行為之分擔，均為共同
    正犯。渠等於使公務員為不實之登載後，復持該登載不實之公文書行使，其使公
    務員登載不實之低度行為為行使公務員登載不實之公文書之高度行為所吸收，不
    另論罪。被告等先後多次行使使公務員登載不實之文書犯行均時間緊接，所犯構
    成要件相同，顯均係基於概括之犯意為之，均應論以連續犯並均加重其刑。至公
    訴人雖以被告等前開所犯另違反台灣地區與大陸地區人民關係條例第十五條第一
    項第一款使大陸地區人民非法進入台灣地區之規定，應依同條例第七十九條第一
    項第三項之罪名處斷云云，惟按臺灣地區與大陸地區人民關係條例第十五條第一
    款所定「不得使大陸地區人民非法進入台灣地區」，所謂非法進入台灣地區，依
    該條例第十條第一項規定，係指大陸地區人民未經申請主管機關許可而進入台灣
    地區而言，惟本件辦理假結婚進入臺灣地區之大陸女子丙○、丁○○、林恩芳等
    人進入臺灣地區均係持主管機關合法申請之旅行證進入臺灣，自與「非法進入」
    有別，公訴人認各該大陸女子係非法進入，顯有誤會，惟公訴人認此部分與前開
    論罪科刑部分有方法結果之牽連關係，此部分本院爰不另為無罪之諭知。爰審酌
    被告等因一時貪念，意圖以假結婚方式使大陸女子來台工作，對於我國管制大陸
    人民進入臺灣地區有重大影響，惟被告等到案後已坦承犯行，及其等之素行、動
    機、目的、所生危害等一切情狀，分別判處如主文所示之刑。末以被告等本案行
    為後，刑法第四十一條於九十年一月十日修正公布，同年月十二日生效，原條文
    修正為第四十一條第一項前段，並將得易科罰金之罪，從「犯最重本刑為三年以
    下有期徒刑以下之刑之罪」，修正為「犯最重本刑為五年以下有期徒刑以下之刑
    之罪」，因本案被告所犯之罪本即為「最重本刑三年以下有期徒刑以下之刑之罪
    」，適用新法，對於行為人並無不利，依刑法第二條第一項前段之規定，本案應
    適用修正後之現行刑法第四十一條第一項前段條文，併就被告上開所量處之刑，
    諭知易科罰金之折算標準。
據上論斷，依刑事訴訟法第二百九十九條第一項前段，刑法第十一條前段、第二條第
一項前段、第二十八條、第五十六條、第二百十六條、第二百十四條、第四十一條第
一項前段，罰金罰鍰提高標準條例第一條前段、第二條，判決如主文。
中      華      民      國    九十二    年      一      月    二十二    日
                                      臺灣板橋地方法院刑事第六庭
                                          法  官  徐   蘭   萍
右正本證明與原本無異。
如不服本判決，得自收受送達之日起十日內，向本院提起上訴。
                                          書記官  莊   川   億
中      華      民      國    九十二    年      一      月    二十四    日
附錄本案論罪科刑法條全文：
刑法第二百十六條
行使第二百十條至第二百十五條之文書者，依偽造、變造文書或登載不實事項或使登
載不實事項之規定處斷。
刑法第二百十四條
明知為不實之事項，而使公務員登載於職務上所掌之公文書，足以生損害於公眾或他
人者，處三年以下有期徒刑、拘役或五百元以下罰金。


司法院資訊處製作；財團法人民間司法改革基金會備份。
